【裁判字號】    98,訴,692
【裁判日期】    990324
【裁判案由】    殺人未遂等
【裁判全文】
臺灣臺南地方法院刑事判決               98年度訴字第692號
公  訴  人  臺灣臺南地方法院檢察署檢察官
被      告  甲○○
選任辯護人  蕭麗琍  律師
被      告  丁○○
選任辯護人  李興宣  律師
上列被告因殺人未遂等案件，經檢察官提起公訴（98年度調偵字
第489、490號），本院判決如下：
    主    文
甲○○傷害人之身體，致重傷，處有期徒刑貳年。緩刑伍年，緩
刑期間付保護管束。
丁○○部分公訴不受理。
    事    實
一、甲○○與丁○○及丙○○夫妻係鄰居關係，平日相處不睦，
    甲○○於民國98年2月12日16時許，駕駛車號UF-3566號自用
    小客車，自臺南縣歸仁鄉○○村○○路591巷16號居所欲外
    出時，與丙○○因細故發生爭吵，同日16時10分許，甲○○
    駕車返回時，見丙○○及丁○○站在門口，丁○○並手持手
    槍（為氣體動力式槍枝，非屬槍砲彈藥刀械管制條例所管制
    之具殺傷力之槍枝）對其做射擊動作，甲○○竟基於傷害人
    之身體之犯意，駕駛上開車輛衝撞丁○○及丙○○二人，迨
    丁○○及丙○○二人倒地後，甲○○即下車欲搶奪丁○○之
    手槍，丁○○即基於普通傷害之故意，持上開空氣手槍射擊
    甲○○6發，甲○○復接續上開傷害之犯意而隨手拾起路旁
    之木棍一枝毆打丁○○，致丁○○受有左側膝蓋幗窩小腿撕
    裂傷之傷害，而丙○○則受有左脛骨閉鎖性骨折及右第五蹠
    骨閉鎖性骨折之嚴重減損一肢以上機能之重傷害，甲○○則
    受有顏面、左手臂及右小腿各2處挫傷等傷害(甲○○傷害丁○○部分經丁○○撤回告訴，丁○○傷害甲○○部分，亦經
    甲○○撤回告訴)。嗣為警據報於同日16時20分許前往處理
    ，扣得車號UF-3566號自用小客車一輛、木棍一枝、空氣手
    槍一枝（含彈匣一個）及鋼珠七顆。
二、案經丁○○、丙○○及甲○○分別訴由臺南縣警察局歸仁分
    局報請臺灣臺南地方法院檢察署檢察官偵查起訴。
    理    由
壹、有罪部分(即被告甲○○傷害丙○○致重傷部分)：
一、本件公訴人認被告所犯係刑法第271條第2項、第1項之殺人
    未遂罪，而本院於調查相關全案之證據後，認本案可能應變
    更起訴法條為刑法第277條第2項後段之傷害致重傷罪，但為
    確實充分保障被告之訴訟防禦權，及維護正當法律程序，仍
    依同法第九十五條第一款規定，告知被告其犯罪之嫌疑及起
    訴及變後之所有罪名及所犯法條，以給予公訴人及被告關於
    同法第288條、第289條所定辨明罪嫌及辯論事實、法律之機
    會，就此程序之部分，先此敘明。
二、證據能力方面：
  (一)按被告以外之人於偵查中向檢察官所為之陳述，除顯有不可
    信之情況者外，得為證據。刑事訴訟法第159條之1第2項定
    有明文。本件證人丙○○、丁○○二人於檢察官偵查中之，
    業經具結，且其二人於證述之時亦無顯不可信之情況，揆諸
    前開規定，自得為證據。
  (二)被告以外之人於審判外之陳述，雖不符前四條之規定，而經
   當事人於審判程序同意作為證據，法院審酌該言詞陳述或書
   面陳述作成時之情況，認為適當者，亦得為證據。當事人、
   代理人或辯護人於法院調查證據時，知有第159條第1項不得
   為證據之情形，而未於言詞辯論終結前聲明異議者，視為有
   前項之同意。刑事訴訟法第159條之5定有明文。查本件證人
   丙○○、丁○○二人於警詢中之證言，雖為審判外之陳述，
   惟被告於本院行準備程序時即表示對此部分之證據之證據能
   力無意見，是以揆諸前開規定，證人丙○○、丁○○二人之
   警詢證詞自得作為證據。
  (三)再按除顯有不可信之情況外，從事業務之人於業務上或通常
    業務過程所須製作之紀錄文書、證明文書亦得為證據，刑事
    訴訟法第159條之4第2款定有明文。本件證人丙○○所出具
    台南市立醫院診斷證明書一份，為該醫院醫生業務上所出具
    之證明文書，為傳聞證據，可適用傳聞法則之例外規定，揆
    諸前開規定，自得作為證據。
三、訊據被告甲○○，就傷害告訴人丙○○致重傷害部分之事實
    ，業於本院審理時坦承不諱，核與證人即告訴人丙○○之證
    述相符，並有扣案車號UF-3566號自用小客車一輛可證，而
    告訴人丙○○受有左脛骨閉鎖性骨折及右第五蹠骨閉鎖性骨
    折等傷害等情，亦有台南市立醫院診斷證明書一份在卷可稽
    (見警卷第26頁)，互核均屬相符，就此部分之事實，即堪以
    認定。
四、公訴人雖認被告甲○○對告訴人丙○○之犯行，係基於殺人
    之犯意而為，而應論以殺人未遂罪云云，被告甲○○就此部
    分辯稱：因案發當時告訴人丁○○手持手槍對其做射擊之動
    作，伊為打掉告訴人丁○○手上之手槍，才開車撞擊告訴人
    丁○○及丙○○二人等語。經查：
  (一)告訴人丁○○於警詢中指訴稱：被告甲○○於98年2月12日1
    6時10分許駕駛車號UF-3566號自用小客車，在臺南縣歸仁鄉
    ○○村○○路591巷16號前衝衝我成傷，他是突然加速往我
    老婆丙○○方向撞過來，他所駕的車子突然換檔，引擎發生
    很大的聲音，然後就撞過來了，他突然撞過來，我才拔槍，
    我是直接將槍插在身體左腰部位，他衝撞我後，我身上的槍
    就掉在地上，此時我才撿起來射他二發，然後甲○○隨手撿
    了木棍往我身上一直敲打，此時我的左手一直抵擋他的攻擊
    ，是因為他拿木棍打我後，被他打到槍，槍才散落在地面，
    空氣手槍需要瓦斯來裝填，因為我出自回來後，自己忘記收
    起來，才會繫在腰間，我在前一天就已經將瓦斯填補好了，
    我是朝甲○○胸部射擊，我只開二槍等語(見警卷一第9至11
    頁)，而告訴人丁○○於檢察官偵查中亦指訴稱：被告甲○○開車撞我們夫妻，我們夫妻都被他撞傷了，他撞到我之後
    ，我就對他開槍了(見偵字第3473號卷第7頁)；核與告訴人
    丙○○於警詢中所指訴稱：案發當時我在我家碰到甲○○，
    我叫他欲說一些有關於他毀損我家鋁門窗的事情，結果他不
    理我，隨後他就駕車要出去，他上車後，我當時站在他車子
    的正中央前面，但他仍不理我，一直要開出去，我只好閃開
    讓他開出去，之後我與我先生站剛好站在家門前，此時，甲○○剛好回來，車子停在我們的前方約十公尺，然後甲○○
    就下車，此時，我又向甲○○說，你為何不來處理鋁門窗的
    事，他聽到我這句話後，就馬上返回車上，然後他在車內向
    我招手示意他好像要開車進去，然後我就閃到門檻前讓他通
    行，沒想到他突然加速往我及我先生方向衝過來，然後我就
    被夾在車子旁，甲○○衝撞我們下車後，我先生就爬起來拿
    槍一直射他，我見到甲○○用手一直擋，當我先生沒有子彈
    後，甲○○就開始還手用拳頭打我先生，然後我先生也還手
    ，最後甲○○就去拿一支木棍來打我先生等語(見警卷一第
    14至16頁)，及於檢察官偵查中以證人之身分具結證稱：當
    時甲○○要出去，我問甲○○為何撞壞我的門，他不理我，
    就走到他的停車處，開車離去，過了一會兒甲○○就開車回
    來，當時我們夫妻在門外，過一會兒甲○○就開車過來撞我
    們，接著丁○○與甲○○就打起來了，甲○○開車撞我們之
    後，丁○○才持槍射他的等語(見偵字第3473號卷第13、14
    頁)，及於本院審理時亦指訴稱：甲○○是故意撞我，他的
    車子是撞到門柱才停下來，結果下來拿木棍一直打我先生，
    是我先生從他的衣服口袋拿出手槍打劉豊等語(見本院卷第
    170頁背面)，均屬相符。而告訴人丁○○於檢察官偵查中亦
    以證人之身分具結證述：「(問：為何你身上剛好有空氣槍
    ？)我當天有帶槍出去購買飲料，回來後忘記放回原處」、
    「(問：為何買飲料要帶空氣槍？)我隨身帶著，看到老鼠就
    可以打。」等語(見偵字第3473號卷第14頁)。因此，互核告
    訴人二人於警詢及檢察官偵查中之指訴及證述，足認被告甲○○於開車衝撞告訴人丙○○及丁○○之時，丁○○身上確
    攜有已裝填瓦斯及鋼珠之空氣手槍，且於被告甲○○駕車衝
    撞告訴人二人後下車之時，告訴人丁○○隨即以該把裝填瓦
    斯及鋼珠之空氣手槍對被告甲○○射擊等情，此部分之事實
    ，亦足堪認定。
  (二)被告甲○○於警詢、偵查中及本院審理時均辯稱：當時我要
    開車進巷內，就看見丁○○拿一把槍站在車頭指著我，我心
    裏想我前天跟他吵架，他一定會開槍打我，我就踩油門想撞
    倒他，防止他開槍，我當時是因為害怕才開車擦撞，只是要
    防止他開槍等語。經查告訴人告訴人丁○○於警詢中指訴稱
    ：是因為甲○○突然開車撞過來，我才拔槍，我是直接將槍
    插在身體左腰部位，他衝撞我後，我身上的槍就掉在地上，
    此時我才撿起來射他二發云云(見警卷一第10頁)；於偵查中
    指訴稱：是因為甲○○開車撞我夫妻，我們夫妻都被他撞傷
    了，他撞倒我之後，我就拿槍對他開槍云云(見偵字第3473
    號卷第7頁)；於本院審理時又改稱：我並沒有隨身攜帶槍，
    是甲○○開車撞到我和太太後，我腳受傷，我硬撐著回到我
    房間拿出玩具手槍再出去對著甲○○射擊六發，然後甲○○
    拿木棍毆打我，他當時撞我的時候我手上根本沒有拿槍，他
    撞了我夫妻兩人我才到家裏拿槍對他射擊六發等語(分見本
    院卷第127背面、第128頁、第170頁背面)；本院觀諸告訴人
    於警詢、偵查中指訴與本院審理之指訴不一，互相矛盾而存
    有極大之瑕疵，因而就告訴人丁○○所指訴其並未持槍對被
    告甲○○為射擊之動作云云，尚難採信；且參諸被告甲○○
    確因告訴人丁○○持空氣手槍射擊而受有顏面二處鋼珠穿透
    傷各約0.5×0.5公分之傷害，此亦有台南市立醫院診斷證明
    書一份可佐(見警卷第27頁)，並有被告甲○○受傷之相片三
    張可證(見警卷一第43、45頁)，亦足認告訴人丁○○於案發
    之時確有持空氣手槍對被告甲○○射擊成傷，亦屬明確。而
    本院參諸告訴人所指訴雖與被告上開所供情節略有不同，惟
    告訴人丁○○之指訴既存有上開矛盾之處，而基於罪疑有利
    於被告之原則，仍應認告訴人丁○○於被告甲○○駕車為衝
    撞之行為前，確有持空氣手槍對被告甲○○為射擊之動作，
    而被告乃進而為駕車衝撞之行為，而於被告甲○○下車後，
    告訴人丁○○並進而持裝填瓦斯及鋼珠之空氣手槍對被告甲○○射擊而成傷，被告甲○○始持木棍毆傷告訴人丁○○等
    情，足堪認定。
  (三)按殺人與傷害之區別，自以有無殺意為斷，審理事實之法院
    ，應就案內一切證據，詳查審認，視其犯罪之動機、殺傷之
    次數、所殺傷部位、傷勢程度、犯後態度等綜合判斷，俾為
    認定，最高法院85年度台上字第5611號判決意旨參照；又刑
    法上殺人未遂罪與傷害罪之區別，本視加害人有無殺意為斷
    ，被害人所受之傷害程度，固不能據為認定有無殺意之唯一
    標準，但加害人之下手情形如何，於審究犯意方面，仍不失
    為重要參考資料，最高法院96年度台上字第5170號判決意旨
    參照。經查，被告甲○○與告訴人丁○○、丙○○夫婦為鄰
    居關係，平日雖係雖屬不睦，唯尚屬鄰里間之爭執，並無何
    深仇大恨，且據告訴人丙○○之指訴，案發當日之爭執係因
    告訴人丙○○找被告甲○○商談家中鋁門窗遭毀損之事，而
    被告甲○○不予理會而逕行駕車外出，嗣後被告甲○○駕車
    返回時，因巷道狹小，車輛須經過告訴人丙○○家門口，而
    此時告訴人丙○○、丁○○二人欲再與被告就鋁門窗遭毀損
    之事商談，而此時告訴人丁○○身上即攜有上開已裝填瓦斯
    之空氣手槍等情，而本院參諸告訴人丁○○既已事先攜該把
    空氣手槍欲與被告甲○○談判，被告甲○○所供告訴人丁○○持槍對其為射擊動作乙情，就有相當之可信度，而參以案
    發現場之巷道寬度僅容一車通行，此有現場之相片六張附於
    警卷可證(見警卷39至41頁)，而告訴人手持之空氣手槍，是
    否有殺傷力，或其殺傷力之強度為何，亦無法立即可得判斷
    出，是以衡諸常情，被告甲○○於此緊急之時開車加速衝撞
    告訴人二人，且其駕車衝撞告訴人之次數僅一次，非連續衝
    撞，於撞倒告訴人二人後即行下車，而其下車後，告訴人丁○○仍持該把空氣手槍對被告甲○○射擊成傷，被告甲○○
    始隨手拾起木棍還擊，綜合上開情形判斷，若被告甲○○有
    以車輛為工具遂行其殺人之犯意，自可駕駛車輛為連續之撞
    擊，又何以於撞倒告訴人二人後即行下車，況告訴人二人受
    傷之部分均位於下肢而非身體之要害部分，此亦有告訴人二
    人之診斷證明書各一份可稽(見警卷一第25、26頁)，是以綜
    合上開所有情狀判斷，是否即可率爾認定其有殺人之犯意，
    尚存在有合理之懷疑，基於罪疑有利於被告之原則，即應將
    此疑點利益歸於被告，而被告甲○○於此次之犯行後，亦積
    極與告訴人二人尋求和解，並於本院審理中二次與告訴人二
    人達成和解，就其犯後態度而言亦見其悔悟之心，是以本院
    綜上上開情狀，相互參酌，因而認定被告於駕車衝撞告訴人
    二人之時或衝撞後持木棍毆傷告訴人丁○○之行為，確係基
    於傷害之犯意而為，要足認定。
五、按毀敗或嚴重減損一肢以上之機能，為重傷，刑法第10條第
    4項第4款定有明文。查本件關於告訴人丙○○之受傷結果部
    分，業經證人臺南市立醫院乙○○○○到庭證稱：丙○○有
    接受我的治療，她一開始是有左側脛骨骨折及右側第五蹠骨
    骨折及韌帶斷掉的現象，二個傷是作不同時間手術，剛開始
    作左側脛骨骨折內部固定手術，後來才作韌帶修補手術，當
    初骨折跟韌帶受損的位置都是在同一個左邊膝蓋的位置，目
    前手術後有僵硬及不穩定的情形，右腳的骨折沒有以固定手
    術作治療，那是做石膏作單純固定，她目前右腳部分經過石
    膏固定目前骨折已長好，第三隻腳指有一點彎曲，現在雙腳
    經過治療後，她的左腳行動能力方面，左腳膝蓋彎曲可能走
    路會有拖行的現象，右腳不會很明顯影響到他的行走，以她
    現在受傷經過治療復原情形，不用輔助器無法自行雙腳進行
    行走，需要有鐵支架來固定，所以比較不穩定，需要膝關節
    的固定器來固定，有可能還需要行走的輔助器來輔助，她左
    腳的行走功能的喪失程度方面，因為目前還在持續治療中，
    如果結束治療療程比一般正常人行動力如果是5分，我預期
    最多是3分，這代表她的左腳行動並不完全喪失，我的認定
    是認為她是會達到嚴重減損一定的功能，像我們走路抬腳至
    少要3分以上，她的腳恢復後如果是在3分左右，是沒有辦法
    正常抬腳，代表肌力不夠，代表要用右腳來支撐，左腳是用
    拖行來行進，丙○○的情況，她主要問題是在韌帶的不穩定
    ，骨折大約8成已經都恢復，只是還需要輔助器來固定，我
    估計需要一年半到二年，之後的情況抬腳可能有問題，而走
    路也需要膝蓋彎曲，是可以自行行走，但是一定要借助輔助
    器，但是還是需要看以後狀況，目前沒有辦法判斷，腳趾頭
    的部分是右足部第五蹠骨的骨折已逾合，目前是第三腳趾有
    一點彎曲的現象出現，但是骨頭並沒有影響到骨折，所以右
    腳部分目前走路沒有問題，丙○○的左腳的行動能力恢復預
    期到3分，沒有辦法行走，可能會拖行，如果沒有右腳的支
    撐，左腳是沒有辦法單獨行走，也就是說她的左腳已經有嚴
    重減損，她是要藉由右腳的支撐才有辦法行走，經過治療後
    骨釘拔掉後左腳要看他的韌帶不穩定是否存在，決定是否要
    作其他治療，當然可以用復建來改善，如果韌帶穩定之後，
    她的行動能力還是不會達到3分以上，只是支撐器拿掉，腳
    不會有晃動的現象，所以可以站立，丙○○的左腳經治療後
    可以站立，還是需要其他輔助器，如果可以站立就表示他的
    回復功能接近3分，但依然還是沒有辦法行走等語(見本院98
    年10月28日審判筆錄)。因此，證人即告訴人丙○○左腳部
    分之傷勢，即使經完全之治療後，亦無法為單獨行走及站立
    之功能，仍須藉由右腳或輔助器才可行走或站立，已達嚴重
    減損左腳之行走及站立之機能，揆諸前開規定，就此部分確
    已達刑法第10條第4項第4款所定之重傷害程度，是以被告甲○○傷害證人即告訴人丙○○致重傷之犯行，亦堪以認定。
六、核被告甲○○所為，係犯刑法第277條第2項後段之傷害人之
    身體致重傷罪。公訴意旨漏未審酌此點，而認被告係犯刑法
    第271條第2項、第1項之殺人未遂罪，尚有未洽，惟其基本
    事實同一，本院自應予以審理，並變更起訴法條。按被告甲○○所犯傷害人之身體致重傷罪之法定最本刑為三年以上，
    十年以下有期徒刑，而被告為傷害告訴人丙○○身體之行為
    時係因告訴人丁○○身攜上開空氣手槍對其欲為射擊之動作
    ，因而駕車衝撞告訴人丁○○及丙○○二人而分別受傷，本
    院審酌此部分之狀況而認就被告既僅有傷害他人身體之主觀
    犯意，且於案發之時並無從得知告訴人丁○○所持之空氣手
    槍是否足以致命，其因駕車衝撞因而致告訴人丙○○重傷之
    犯行若宣告法定最低刑度即三年有期徒刑，猶嫌過重，尚無
    全無可憫之處，爰依刑法第59條之規定而酌減其刑。爰審酌
    被告與告訴人丁○○、丙○○二人為鄰居之關係，平日相處
    不睦，本次犯行係因雙方就告訴人家中鋁門遭毀損部分欲與
    告理論而生爭執，且因告訴人丁○○於案發當時持空槍手槍
    對被告為射擊之動作，被告甲○○當時正駕車進巷道內，並
    無從分辯該把手槍是否為真槍抑或空氣手槍，及該把手槍之
    殺傷力為何，乃進而產生加速撞擊告訴人之犯行，而被告於
    撞擊告訴人二人後即行下車，而此時告訴人丁○○復持該把
    可發射鋼珠之空氣手槍對被告甲○○射擊六發，且被告甲○○於本院行準備程序時即與告訴人二人達成和解賠償告訴人
    二人共新臺幣二十五萬元，並經告訴人二人撤回民、刑事告
    訴，此有調解筆錄、中區農會電腦共用中心匯款委託書及撤
    回刑事附帶民事訴訟起訴狀、刑事撤回告訴狀各一份附於本
    院卷可參，而被告嗣於本院審理時亦同意再賠償告訴人二次
    共新臺幣十五萬元，此亦有保管條一份附卷可參，足認被告
    犯後態度確屬良好，並其就傷害致重傷之部分亦坦承不諱等
    等一切情狀，量處如主文所示之刑。被告甲○○未曾因故意
    犯罪而受有期徒刑以上刑之宣告，此有臺灣高等法院被告前
    案紀錄表一份在卷可憑，於本院審理時已坦承犯行，並先後
    二次與告訴人丙○○、丁○○二人達成和解，先後給付新臺
    幣25萬元、15萬元之賠償金，此有被告甲○○98年11月27日
    之刑事陳報狀一份可參，足見其確有悔悟之心，經此偵審教
    訓後，應知所警惕，信無再犯之虞，爰依刑法第74條第1項
    第1款之規定，併予宣告緩刑五年，以啟自新，而公訴人雖
    認被告本件犯行不適宜緩刑，惟本院參酌被告已坦承犯行，
    且係因告訴人丁○○持槍對其為射擊之動作始開車衝撞告訴
    人二人，並二次同意配合告訴人二人賠償損害之犯後態度，
    足認其確已真心悔悟而適宜為緩刑之宣告，以勵其自新，因
    而仍予被告緩刑之刑宣告，併此敘明。又被告甲○○所為，
    造成告訴人之傷害甚鉅，為輔導、監督其被告甲○○確實改
    過向善，乃宣告於緩刑期內付保護管束。扣案之木棍一支係
    被告甲○○隨手取得之物，非被告甲○○所有之物，且非屬
    違禁物；扣案之車號UF-3566號自用小客車一輛，雖為被告
    甲○○所有供犯罪所用之物，惟該自小客車於日常生活仍有
    正常之用途，並無沒收之必要，而扣案之空氣手槍一枝（含
    彈匣一個）及鋼珠七顆為同案被告丁○○所有，非屬被告甲○○所有，且非屬違禁物，就上開所有扣案物均不予宣告沒
    收。
貳：不另為不受理諭知之部分(被告甲○○被訴傷害丁○○身體
    之部分)：
一、公訴意旨固認：被告甲○○於告訴人即被告丁○○並手持手
    槍（為氣體動力式槍枝，非屬槍砲彈藥刀械管制條例所管制
    之具殺傷力之槍枝）對其做射擊動作之時，甲○○係基於殺
    人之犯意，而駕駛上開車輛衝撞丁○○及丙○○二人，迨丁○○及丙○○二人倒地後，甲○○即下車欲搶奪丁○○之手
    槍，丁○○即基於普通傷害之故意，持上開空氣手槍射擊甲○○6發，甲○○復接續上開殺人之犯意而隨手拾起木棍一
    枝毆打丁○○，致丁○○受有左側膝蓋幗窩小腿撕裂傷之傷
    害，因認被告甲○○就此部分係犯刑法第271條第2項、第1
    項之殺人未遂罪等語。
二、被告甲○○駕車衝撞告訴人丁○○及丙○○之時，主觀上僅
    有傷害其二人身體之犯意，並無殺人之犯意，已如前所述；
    至於告訴人丁○○之傷勢，業據證人乙○○○○證稱：丁○○於98年9月12日之驗傷診斷書是我出具的，他之前的傷口
    已癒合，還是看得出來有生長不好的疤痕，在同年6月的時
    候有安排一個下肢神經檢查顯示出是左邊的下肢腓神經有受
    損，當時神經檢查沒有特別描述受損程度，只有顯示出腓神
    經有受損的意思，左下肢腓神經是支配足部背曲動作，如果
    腓神經受損，腳掌就比較沒有辦法抬高，要看神經受損程度
    ，嚴重時可能有麻痺無力現象，一般如果背曲是彎著的可以
    到達30-40度的往上揚的角度，但是他的左腳的足部往上揚
    可能不到10度，他現在左下肢腓神經受損有影響他的行走，
    一般走路的時候足部至少要有25度的背曲，否則走路就會有
    跛行的現象，他現在左下肢腓神經受損因為背曲的角度較低
    所以會造成他行走時有跛行的現象，他的左下肢行走的功能
    並沒有完全喪失，他的左腳是可以行走，只是會有跛行的現
    象，如果腳部完全喪失行走的功能，必須要肌肉萎縮肌力達
    到0分的程度，他的左下肢並沒有那麼嚴重，如果依照臨床
    經驗，超過3個月恢復期沒有辦法回復原狀，那他的恢復程
    度就沒有辦法達到預期，恢復時間沒有辦法預估，這種情形
    需要靠復建或者手術可能回復到較佳狀況，但是手術後沒有
    辦法保證一定有進步的情況出現，因為時間太久了，丁○○
    的狀況，如果是在三個月之內手術或復建可以預期他的療效
    ，但是超過三個月就沒有辦法預估骨頭狀況，三個月之內我
    們可以預估八成以上回復，但是超過三個月我們預期可能連
    低於五成的效果都沒有辦法達到等語(見本院98年10月28 日
    審判筆錄)。由上開證人之證詞可得知，告訴人丁○○雖有
    左下肢腓神經受損有影響到其行走之功能，致行走時有跛行
    之現象，惟其左下肢之行走之功能並未完全喪失，且受損狀
    況尚未達到嚴重減損左下肢之機能等情；而告訴人丁○○於
    本院審理時亦指稱：「(問：現在走路是否需要別人攙扶或
    者需要拿行走的輔助器？)不需要。」、「除了工作外，目
    前自己的日常生活，包括吃飯、洗澡、外出可否自己處理？
    )可以。」等語(見本院卷第127頁背面)，亦核與證人城致軒
    之證詞相符，是以就告訴人丁○○之傷勢部分確尚未達刑法
    第10條第4項第4款所謂重傷害之要件。因此，被告甲○○此
    部分之犯行，自應該當於刑法第277條第1項之傷害罪，要足
    認定。
三、按告訴乃論之罪，告訴人於第一審辯論終結前得撤回其告訴
    ；又告訴經撤回者，應諭知不受理之判決，並得不經言詞辯
    論為之，刑事訴訟法第238條第1項、第303條第3款分別定有
    明文。
四、查本件被告甲○○傷害告訴人丁○○之案件，公訴意旨認係
    觸犯刑法第271條第1項、第2項之殺人未遂罪，而本院認係
    觸犯刑法第277條第1項之罪，依同法第287條本文之規定，
    屬於告訴乃論之罪。茲告訴人丁○○已撤回本件傷害告訴，
    有刑事撤回告訴狀一份可稽(見本院卷第56頁)，而上開刑事
    撤回告訴狀內雖記載：告訴人丁○○撤回「被告甲○○殺人
    未遂等」案，而本院既認被告甲○○就此部分僅構成普通傷
    害，而不該當殺人未遂之犯行，另佐以告訴人丁○○於本院
    98年8月18日亦陳稱：我們和甲○○的和解內容是包括起訴
    書全部的範圍等語(見本院98年8月18日審判筆錄)；是以該
    撤回告訴狀所載之「殺人未遂案」即為本院認定之「傷害案
    」，是以依刑事撤回告訴狀之真意，即應認為告訴人丁○○
    亦撤回本件傷害之犯行；況告訴人丁○○於本院98年7月23
    日行準備程序時，亦當庭陳稱同意撤回傷害部分之告訴，此
    有當日之準備程序筆錄一份可稽，就此部分原應為不受理之
    判決，惟就被告之此部分犯行，係與前揭論罪科刑之傷害致
    重傷罪間，為一行為觸犯數罪名，而侵害數個身體法益，為
    想像競合犯，屬裁判上之一罪，揆諸前開規定，爰不另為不
    受理之諭知。
、公訴不受理部分(被告丁○○被訴傷害之部分)：
一、公訴意旨另以：被告丁○○基於普通傷害之故意，持上開空
    氣手槍射擊甲○○6發，甲○○則受有顏面、左手臂及右小
    腿各2處挫傷等傷害，因認被告丁○○涉犯刑法第277條第1
    項之普通傷害罪。
二、按告訴乃論之罪，告訴人於第一審辯論終結前得撤回其告訴
    ；又告訴經撤回者，應諭知不受理之判決，並得不經言詞辯
    論為之，刑事訴訟法第238條第1項、第303條第3款分別定有
    明文。
三、查本件告訴人即被告甲○○告訴被告丁○○傷害案件，本院
    認係觸犯刑法第277條第1項之罪，依同法第287條本文之規
    定，屬於告訴乃論之罪。茲告訴人甲○○已撤回本件傷害告
    訴，有刑事撤回告訴狀一份可稽(見本院卷第54頁)，依照首
    開說明，爰逕為諭知不受理之判決。
據上論結，應依刑事訴訟法第299條第1項前段、第300條、第303
條第3款，刑法第277條第2項後段，第59條、第74條第1項第1款
、第93條第1項，判決如主文。
本案經檢察官孫昱琦到庭執行職務。
中    華    民    國    99    年    3     月    24    日
                  刑事第十三庭  審判長法  官  張銘晃
                                      法  官  黃翰義
                                      法  官  徐文瑞
以上正本證明與原本無異。
如不服本判決應於收受本判決後10日內向本院提出上訴書狀，並
應敘述具體理由。其未敘述上訴理由者，應於上訴期間屆滿後20
日內向本院補提理由書狀（均須按他造當事人之人數附繕本）「
切勿逕送上級法院」。
                                      書記官  何小玉
中    華    民    國    99    年    3     月    24    日
附錄本案論罪科刑法條全文
中華民國刑法第277條
傷害人之身體或健康者，處 3 年以下有期徒刑、拘役或 1 千元
以下罰金。
犯前項之罪因而致人於死者，處無期徒刑或 7 年以上有期徒刑
；致重傷者，處 3 年以上 10 年以下有期徒刑。

司法院資訊處製作；財團法人民間司法改革基金會備份。
